【裁判字號】    98,台上,1021
【裁判日期】    980226
【裁判案由】    違反毒品危害防制條例等罪
【裁判全文】
最高法院刑事判決            九十八年度台上字第一０二一號
上  訴  人  台灣高等法院台中分院檢察署檢察官
上  訴  人
即  被  告  甲○○
被      告  乙○○
上列上訴人等因被告等違反毒品危害防制條例等罪案件，不服台
灣高等法院台中分院中華民國九十七年十一月二十五日第二審判
決（九十七年度上訴字第五二五號，起訴案號：台灣彰化地方法
院檢察署九十六年度偵字第六０三五號），提起上訴，本院判決
如下：
    主  文
原判決關於乙○○部分及甲○○販賣第一級毒品部分均撤銷，發
回台灣高等法院台中分院。
    理  由
本件原判決撤銷第一審關於被告乙○○部分及上訴人即被告甲○
○販賣第一級毒品部分之科刑判決，改判論處乙○○、甲○○共
同販賣第一級毒品二十七罪〔甲○○為累犯，乙○○、甲○○所
犯二十七罪均各處有期徒刑十五年四月；扣案之第一級毒品海洛
因十六包（合計淨重十五點五四公克，空包裝重六點０四公克）
沒收銷燬之，電子磅秤二台、研磨機一台、包裝海洛因之塑膠袋
（原判決附表編號１至５及正本第五頁均誤繕為「塑膠帶」）一
包、分裝袋一包、海洛因分裝鏟一支、0000000000號行動電話一
支（含SIM 卡）均沒收；扣案之販賣第一級毒品海洛因所得新台
幣（下同）一萬四千八百元沒收，未扣案之販賣第一級毒品海洛
因所得二萬七千四百元沒收，如全部或一部不能沒收時，以其財
產抵償之〕，乙○○另販賣第二級毒品三罪〔各處有期徒刑四年
；扣案之第二級毒品甲基安非他命十三包（驗後合計淨重五十二
點六二公克）沒收銷燬之，電子磅秤二台、分裝袋一包、甲基安
非他命分裝鏟二支及0000000000（原判決附表編號７誤繕為「00
0000000」）號行動電話一支（含SIM卡）均沒收；未扣案之販賣
第二級毒品甲基安非他命所得三千元沒收，如全部或一部不能沒
收時，以其財產抵償之〕，乙○○、甲○○主刑部分各應執行有
期徒刑二十年（甲○○另被訴販賣第二級毒品部分，原判決維持
第一審諭知甲○○無罪之判決，駁回檢察官就該部分在第二審之
上訴確定）；固非無見。
惟查：（一）第二審法院於被告經合法傳喚，無正當之理由不到
庭者，依刑事訴訟法第三百七十一條之規定，固得不待其陳述而
逕行判決；但此一規定，係以被告經合法傳喚而無正當理由不到
庭者為要件。本件原審定期民國九十七年十一月十一日下午二時
四十分審判之傳票，於同年十月二十三日下午三時二十分送達乙
○○本人收受，有送達證書在卷可稽（見原審卷第二一七頁）。
然乙○○另案因違反毒品危害防制條例未到案執行，經台灣彰化
地方法院檢察署（下稱彰化地檢署）於九十七年十一月七日通緝
；彰化縣警察局鹿港分局於同年月十一日上午八時四十分，在彰
化縣鹿港鎮○○○路六之二號四樓緝獲乙○○，並於同日上午十
一時二十分將其解交彰化地檢署，由該署檢察官於同日送交台灣
雲林第二監獄執行，有上開分局通緝案件移送書、解送人犯報告
書影本及原審卷附之在監在押全國紀錄表（見原審卷第二九五頁
）可稽。乙○○於原審所定審判期日既已經送監執行，則其屆期
未能到庭，尚難謂為無正當理由；原審不待其到庭陳述而逕行判
決，該部分判決自屬違背法令。（二）依原判決事實欄一之認定
，乙○○、甲○○共同犯原判決附表編號１至５之販賣第一級毒
品二十七罪，總計得款三萬二千二百元（據原判決附表編號１至
５販賣行為欄之記載，依序得款一萬四千元、三千元、三千元、
八千二百元、四千元）；惟原判決理由欄貳之五(六)卻說明「本件
被告等販賣第一級毒品海洛因所得之對價共為四萬二千二百元」
（見原判決正本第一四頁），主文欄並諭知將扣案之所得一萬四
千八百元及未扣案之所得二萬七千四百元（合計四萬二千二百元
）沒收。原判決關於乙○○、甲○○共同販賣第一級毒品之犯罪
所得總金額，已有事實與理由、主文矛盾之違誤。又共同正犯犯
罪所得之財物為現金時，因共同正犯應就全部犯罪結果負其責任
，而合併計算犯罪所得，且於全部或一部不能沒收時，以其財產
抵償之，但為避免執行時發生重複沒收、抵償之情形，故各共同
正犯之間係採「連帶沒收主義」，於裁判時應諭知被告共同犯罪
所得之財物應與其他共同正犯「連帶沒收之」。原判決對於乙○
○、甲○○共同販賣第一級毒品之未扣案所得，於宣告沒收時，
未為「連帶沒收」之諭知，亦有適用法則不當之違誤。（三）原
判決事實欄三記載：員警查獲乙○○時，計扣得乙○○販入並分
裝後未及販出之第二級毒品甲基安非他命十三包（驗後合計淨重
五十二點六二公克）；理由欄貳之一(二)4.並說明「其中十二包為
白色晶體，合計淨重四十一點六０公克，取樣０點一二公克鑑定
，空包裝重六點０四公克；另一包為黃色晶體，淨重十一點二二
公克，取樣０點０八公克鑑定），有內政部警政署刑事警察局九
十六年七月二十六日刑鑑字第0960105414號鑑定書附卷可參」等
情（見原判決正本第三、七頁）。但卷附上開鑑定書所載該十三
包晶體之鑑定結果為「編號A1至A12… 驗前總毛重四十七點七九
公克（包裝塑膠袋總重約五點三四公克）…取０點一二公克鑑定
用罄。編號A13… 驗前毛重十三點０六公克（包裝塑膠袋重０點
七三公克）…取０點０八公克鑑定用罄」（見偵查卷第五七頁）
。據此計算，扣案之十三包甲基安非他命驗後合計淨重似應為五
十四點五八公克。原判決關於乙○○販賣第二級毒品部分，就扣
案之甲基安非他命驗後合計淨重之認定，核與卷內證據資料不符
，有證據上之理由矛盾。（四）沒收為從刑之一種，依主從不可
分原則，應附隨於主刑而同時宣告之。原判決理由欄貳之五(三)已
敘明乙○○所犯本件共同販賣第一級毒品二十七罪及販賣第二級
毒品三罪、甲○○所犯本件共同販賣第一級毒品二十七罪，犯意
各別，行為互殊，各應分論併罰等旨（見原判決正本第十至十一
頁）；然主文欄就從刑部分，均未依所犯各罪分別附隨於主刑而
為宣告，有判決不適用法則之違背法令。（五）原判決就乙○○
、甲○○共同所犯之販賣第一級毒品二十七罪，均分別量處其二
人各有期徒刑十五年四月；另就乙○○單獨所犯之販賣第二級毒
品三罪，各量處有期徒刑四年。依刑法第五十一條第五款規定：
數罪併罰，宣告多數有期徒刑者，於各刑中之最長期以上，各刑
合併之刑期以下，定其刑期；但不得逾三十年。原審於定乙○○
、甲○○所受宣告有期徒刑部分之應執行刑，其中乙○○部分得
在十五年四月以上、四百二十六年以下，甲○○部分得在十五年
四月以上、四百零五年以下酌定之，原審分別定其二人各應執行
有期徒刑二十年，固未逾上開法定之刑度；然甲○○僅與乙○○
共同犯販賣第一級毒品二十七罪，並未參與乙○○所犯販賣第二
級毒品三罪，原審定甲○○應執行與乙○○相同之刑度，尚難謂
公允、妥適。以上，或為檢察官上訴意旨所指摘，或為本院得依
職權調查之事項，應認原判決關於乙○○部分及甲○○販賣第一
級毒品部分均有撤銷發回更審之原因。至於甲○○上訴意旨質疑
原判決量處其較第一審為重之刑及未併予審理檢察官移送併辦部
分〔即原判決正本第一六至一八頁理由欄肆（原判決正本誤繕為
「參」）部分〕均有不當云云，固無可取，然原判決關於甲○○
販賣第一級毒品部分既有上開違誤，就此而言，亦應認甲○○之
上訴為有理由，併予敘明。
據上論結，應依刑事訴訟法第三百九十七條、第四百零一條，判
決如主文。
中    華    民    國  九十八  年    二    月  二十六  日
                      最高法院刑事第八庭
                          審判長法官  林  永  茂
                                法官  吳  昆  仁
                                法官  蘇  振  堂
                                法官  蕭  仰  歸
                                法官  林  立  華
      本件正本證明與原本無異
                                      書  記  官
中    華    民    國  九十八  年    三    月    二    日
                                                      v


司法院資訊處製作；財團法人民間司法改革基金會備份。
